【裁判字號】    90,訴,606
【裁判日期】    901003
【裁判案由】    強盜等
【裁判全文】
臺灣彰化地方法院刑事判決                            九十年度訴字第六六號
    公  訴  人  臺灣彰化地方法院檢察署檢察官
    被      告  戊○○
    指定辯護人  本院公設辯護人 丁○○
右列被告因強盜案件，經檢察官提起公訴（八十九年度偵字第二五七八號），本院判
決如左：
    主  文
戊○○無罪。
    理  由
一、公訴意旨以：被告戊○○意圖為自己不法之所有，於民國八十八年一月四日十八
    時許，在雲林縣斗六市○○里○○路五二二巷七號，以甲○○詐賭為由，先將賭
    桌掀掉以示威，並唆使一姓名、年籍及住居所均不詳之男子，趁甲○○不及防備
    之際搶奪其所有而置放於椅子上之皮包一只及皮包內之現金新台幣（下同）十二
    萬元、行照、鑰匙等物，復基於意圖為自己不法之所有之犯意，以強暴、脅迫方
    式對甲○○恐嚇稱：「若不簽本票五十萬元，則要打電話叫人帶傢伙來」等語，
    致使甲○○不能抗拒而同意簽下五十萬元之本票一紙，並再夥同該名男子以強暴
    、脅迫方式強押甲○○駕駛其所有車牌號碼為ＯＫ─八九八Ｏ號自小客車，被告
    戊○○及該名男子偕同前來充當調人之乙○○搭坐於車上，剝奪甲○○之行動自
    由，前往雲林縣斗六市當鋪欲典當上開自小客車以換取現金，倖當時當鋪均已休
    息始未得逞。案經甲○○訴由嘉義縣警察局偵辦，因認被告戊○○所為，涉犯刑
    法第三百二十八條第一項強盜罪、第三百二十五條第一項搶奪罪，及第三百零二
    條第一項之妨害自由罪嫌。
二、公訴人認被告涉有上開罪嫌，係以右開事實，業據告訴人甲○○於警訊時及偵查
    中指述綦詳，並經證人乙○○、丙○○到庭詰證屬實，復有屏東縣警察局車輛協
    尋電腦輸入單、贓物保管收領據在卷可參為主要論據；訊據被告戊○○堅詞否認
    有何上揭犯行，辯稱：因伊與告訴人等一起賭博，告訴人輸了五十多萬元，她說
    算五十萬元，因沒錢還，同意我把車開走抵債，等她有錢時才取回等語。
三、按告訴人之告訴，係以使被告受刑事追訴為目的，是其陳述是否與事實相符，仍
    應調查其他證據以資審認。及按犯罪事實應依證據認定之，無證據不得推定其犯
    罪事實，又不能證明被告犯罪者，應諭知無罪之判決，此於刑事訴訟法第一百五
    十四條及同法第三百零一條第一項分別定有明文；及按認定不利於被告之事實須
    依積極證據，茍積極證據不足為不利於被告事實之認定時，即應為有利於被告之
    認定，更不必有何有利之證據；又按事實審法院對於證據之取捨，依法雖有自由
    判斷之權，然積極證據不足證明犯罪事實時，被告抗辯或反證縱屬需虛偽，仍不
    能以此資為積極證據應予採信之理由；再按事實之認定，應憑證據，如未能發現
    相當證據，或證據不足以證明，自不能以推測或擬制之方法，以為裁判基礎（最
    高法院三十年上字第八一六號、三十年上字第四八二號、四十年台上字第八六號
    判例參照）。又認定犯罪事實，所憑之證據，雖不以直接證據為限，間接證據亦
    包括在內，然無論直接或間接證據，其為訴訟上之證明，須於通常一般之人均不
    致於有所懷疑，而得確信其為真實之程度者，始得據為有罪之認定，倘其證明尚
    未達到此一程度，而有合理之懷疑存在時，即無從為有罪之認定（最高法院七十
    六年台上字第四九八六號判例參照）。
四、經查，證人周榮華於警訊中證稱：「是甲○○與丙○○二人詐賭被戊○○識破，
    被罰新臺幣三百萬元，經我調解成二百萬元，而甲○○沒錢，所以約我和戊○○
    到斗六市區找典當業要當車，是甲○○約我與戊○○等三人前往典當的，結果沒
    當成，才由甲○○簽一張五十萬元本票由我背書。」（見臺灣雲林地方法院檢察
    署八十八年偵字第二一五一號卷第二十八頁）等語；證人丙○○於偵查中證稱：
    因伊與告訴人詐賭被發現，後來請周榮華來調解，以林秀玉之現金、車子抵償，
    並簽本票等語；及證陳：「（為何你們同意簽本票，是否有用其他非法方法？）
    沒有，他們只是說話較大聲而已。」等語（見同上卷第五十四頁以下）；另查偵
    訊筆錄，證人周榮華、丙○○並無於偵查中證陳被告有何強暴、脅迫情事；又證
    人周榮華於本院審理中證稱：「我們在談中並沒有看到有人恐嚇或強迫林秀玉。
    」等語；證人丙○○亦於本院審理中證述：「甲○○說要先當車子來賠，她並沒
    有被強迫，過程中我有被一個人打，但我不認識那個人，當時並沒有人搶甲○○
    的皮包，是她自己拿她的皮包和車子的鑰匙出來的。」等語，是證人周榮華、丙○○於各該筆錄及本院審理中未為何證詞足使被告為不利之認定；雖證人周榮華
    、丙○○不無聯合設賭局詐騙告訴人之嫌疑，而於偵審中為上開證詞，及被告所
    辯與證人周榮華、丙○○所證情節亦不盡相符，惟揆諸前揭法條及判例意旨，尚
    乏直接證據、僅憑告訴人之指述及為被告有前開犯行之認定；雖另有屏東縣警察
    局車輛協尋電腦輸入單、贓物保管收領據在卷可參，惟並非直接證據，亦難為被
    告不利認定之參證；此外本院雖查無其他積極之證據，足認被告有上開犯行，本
    件自應為無罪之諭知。
據上論斷，應依刑事訴訟法第第三百零一條第一項，判決如主文。
中    華    民    國     九十     年      十      月        三          日
                                臺灣彰化地方法院刑事第一庭
                                    法      官  吳俊螢
右正本證明與原本無異。
如不服本判決，應於送達後十日內向本院提出上訴狀(須附繕本)。
告訴人或被害人對於判決如有不服具備理由請求檢察官上訴者，其上訴期間之計算係
以檢察官收受判決正本之日期為準。
                                    法院書記官
中    華    民    國    八十一    年              月                  日


司法院資訊處製作；財團法人民間司法改革基金會備份。
